臺灣臺中地方法院刑事判決　　　　　100年度訴字第504號
公　訴　人　臺灣臺中地方法院檢察署檢察官
被　　　告　涂志偉
被　　　告　榮安
上列被告等因違反廢棄物清理法案件，經檢察官提起公訴（99年
度偵字第26742號），被告等均於準備程序中就被訴事實為有罪
之陳述，經告知簡式審判程序之旨，並聽取當事人之意見，經本
院合議庭裁定由受命法官獨任進行簡式審判程序，本院判決如下
：
    主  文
涂志偉犯廢棄物清理法第四十六條第四款之非法清理廢棄物罪，
處有期徒刑壹年貳月。緩刑伍年，並應向公庫支付新臺幣壹拾萬
元。
榮安共同犯廢棄物清理法第四十六條第四款之非法清理廢棄物
罪，處有期徒刑壹年貳月。緩刑伍年，並應向公庫支付新臺幣壹
拾萬元。
    犯 罪 事 實
一、涂志偉明知未依廢棄物清理法第41條第1項規定領有廢棄物
    清除許可文件，不得從事廢棄物清除，竟接續於民國99年11
    月12、13日，以每車次新臺幣（下同）1萬元之代價，駕駛
    聯錡交通有限公司所有之車牌號碼459-GU營貨曳引車暨錡麟
    交通事業有限公司所有車牌號碼76-RD子車，前往臺北市內
    湖區不詳工地，裝載磚塊、砂石、塑膠、紙、土等建築廢棄
    物，經友人劉爵嘉告知，於99年11月12日、13日各1車次，
    至不知情之洪涂愛玉所有坐落在臺中縣大安鄉海墘村（現改
    制為臺中市○○區○○里○○○段地號第185號、185-1號、
    186號、186-1號之土地，進行廢棄物之清除，共2車次。
二、榮安、曾秋金（另由檢察官偵辦中）均明知未依廢棄物清
    理法第41條第1項規定領有廢棄物處理許可文件，不得從事
    廢棄物封閉掩埋，基於共同違反廢棄物清理法之犯意聯絡，
    由曾秋金以每日7000元之代價，僱用榮安，自同年11月11
    日起迄同年月13日止，由榮安負責駕駛其所有之車身號碼
    YW-00447號挖土機，接續在上開土地進行廢棄物之填平、封
    閉掩埋。嗣於同年11月13日13時45分許，經民眾檢舉，由員
    警會同臺中縣環境保護局(現改制為臺中市政府環境保護局)
    稽查人員查獲，並當場扣得前揭營貨曳引車、子車及挖土機
    各1台(已分別責付予涂志偉、榮安保管)，始悉上情。
三、案經臺中市政府警察局大甲分局報告臺灣臺中地方法院檢察
    署檢察官偵查起訴。
    理  由
一、本案被告2人所犯係死刑、無期徒刑、最輕本刑為3年以上有
    期徒刑以外之罪，被告於準備程序中就被訴事實為有罪之陳
    述，經告知簡式審判程序之旨，並聽取公訴人及被告2人之
    意見後，本院合議庭認為適宜而依刑事訴訟法第273條之1第
    1 項規定，裁定由受命法官獨任進行簡式審判程序，且依刑
    事訴訟法第273條之2之規定，簡式審判程序之證據調查，不
    受刑事訴訟法第159條第1項、第161條之2、第161條之3、第
    163條之1及第164條至第170條規定之限制，合先敘明。
二、上開犯罪事實，業據被告涂志偉、榮安於檢察官偵訊及本
    院審理時均坦承不諱，並經證人曾秋金、莊屋、洪涂愛玉於
    警詢、偵訊及證人劉爵嘉、張請男、蔡德宏、王柏強於偵訊
    中陳述在卷，復有臺中縣（現臺中市）環保局99年11月13日
    、100年1月13日環境稽查紀錄表及採證照片、責付保管條、
    刑案現場測繪圖、現場查獲照片張附卷可稽，及警方在本案
    土地所扣得被告2人所駕駛之挖土機、營貨曳引車暨子車各1
    部可資佐證。足見被告之自白，應與事實相符，堪以採信。
    本件事證明確，被告2人違反廢棄物清理法犯行，均堪認定
    。
三、按從事廢棄物清除、處理業務者，應向直轄市、縣（市）主
    管機關或中央主管機關委託之機關申請核發公民營廢棄物清
    除處理機構許可文件後，始得受託清除、處理廢棄物業務；
    未依第41條第1項規定領有廢棄物清除、處理許可文件，從
    事廢棄物貯存、清除、處理，或未依廢棄物清除、處理許可
    文件內容貯存、清除、處理廢棄物者，處1年以上5年以下有
    期徒刑，得併科300萬元以下罰金（廢棄物清理法第41條第1
    項前段、第46條第4款參照）。所謂「貯存」，係指廢棄物
    於清除、處理前，放置於特定地或貯存容器、設施內之行為
    。所謂「清除」，乃指廢棄物之收集、運輸行為。而所謂「
    處理」，包括(1)中間處理：即最終處置前，以物理、化學
    、生物、熱處理或其他處理方法，改變其物理、化學、生物
    特性或成分，達成分離、減積、去毒、固化或安定之行為；
    (2)最終處置：指衛生掩埋、封閉掩埋、安定掩埋或海洋棄
    置廢棄物之行為；(3)再利用：指事業機構產生之事業廢棄
    物自行販賣、轉讓或委託作為原料、材料、填土或其他經中
    央主管機關認定之用途行為（最高法院93年度台上字第2401
    號判決意旨參照）。本件被告等2人並未領有廢棄物處理許
    可文件，擅自從事廢棄物清除、封閉掩埋之廢棄物處理業務
    ，核被告2人所為，係違反廢棄物清理法第46條第4款之罪。
    又被告涂志偉自99年11月12日起至11月13日止、被告榮安
    則自99年11月11日起至11月13日止分別為從事廢棄物清除、
    封閉掩埋之犯行，被告2人各自皆係基於單一之違反廢棄物
    清理法之犯意，並咸於時空密接之環境下接續而為，以同一
    犯罪目的實現一犯罪構成要件之單一行為，均構成接續犯，
    皆應僅論以單一之罪行。被告榮安與曾秋金2人就犯罪事
    實二部分之犯行，互有犯意聯絡及行為分擔，為共同正犯。
四、爰審酌被告2人均無前科，素行尚佳，此有臺灣高等法院被
    告前案紀錄表在卷可參，且被告2人所處理者為建築混合物
    之一般事業廢棄物，而非具有毒性、危險性足以影響人體健
    康或污染環境之有害事業廢棄物，且數量不大，犯罪所生危
    害非鉅，犯後均坦承，態度良好等一切情狀，判決如主文第
    一項、第二項所示之刑。末查被告2人前未曾受有期徒刑以
    上刑之宣告，有前開前案紀錄表在卷可稽，被告2人因一時
    失慮，致罹刑章，經此偵審科刑之教訓後，當知所警惕，信
    無再犯之虞，本院認其所宣告之刑，以暫不執行為適當，故
    均諭知緩刑5年，以啟自新，並斟酌本件情形與案件性質，
    另依同法第2項第4款規定，併諭知被告涂志偉、榮安各應
    向公庫支付10萬元。扣案之挖土機1部、營貨用曳引機暨子
    車1部，雖為被告等2人犯本案所用之物，然該曳引機暨子車
    屬聯錡交通有限公司與錡麟交通事業有限公司所有，業有車
    輛詳細資料報表在卷可證，且非專供犯罪所用；挖土機則雖
    係屬被告榮安所有，並供本件將所清除之廢棄物封閉掩埋
    之用，惟刑法第38條第1項第2款之沒收係屬裁量沒收之性質
    ，法院自得依個案狀況為適法決定沒收與否。按本件被告
    榮安未依廢棄物清理法第41條第1項規定領有廢棄物處理許
    可文件，從事廢棄物封閉掩埋之犯罪行為，固屬不該，然究
    其實質僅係行政管理措施之違反，主觀惡性未臻重大，如除
    主刑之諭知外，再為沒收之從刑處罰，相較其犯罪情節本身
    容屬苛刻，而有違比例原則，是本院認上開營貨用曳引機暨
    子車、挖土機尚無併為沒收宣告之必要，應附此說明之。
據上論斷，應依刑事訴訟法第273條之1第1項、第299條第1項前
段，廢棄物清理法第46條第4款，刑法第11條前段、第28條、第
74條第1項第1款、第2項第4款，判決如主文。
本案經檢察官鐘祖聲到庭執行職務
中    華    民    國    100    年    3    月    9    日
                  刑事第四庭  法  官  黃益茂
以上正本證明與原本無異。
如不服本判決應於收受送達後10日內向本院提出上訴書狀，並應
敘述具體理由；其未敘述上訴理由者，應於上訴期間屆滿後20日
內向本院補提理由書（均須按他造當事人之人數附繕本）「切勿
逕送上級法院」。
                              書記官  蔡秋明
中    華    民    國    100    年    3    月    9    日
附錄論罪科刑法條：廢棄物清理法第46條
有下列情形之一者，處 1 年以上 5 年以下有期徒刑，得併科新
臺幣 3 百萬元以下罰金：
一、任意棄置有害事業廢棄物。
二、事業負責人或相關人員未依本法規定之方式貯存、清除、處
    理或再利用廢棄物，致污染環境。
三、未經主管機關許可，提供土地回填、堆置廢棄物。
四、未依第 41 條第 1 項規定領有廢棄物清除、處理許可文件
    ，從事廢棄物貯存、清除、處理，或未依廢棄物清除、處理
    許可文件內容貯存、清除、處理廢棄物。
五、執行機關之人員委託未取得許可文件之業者，清除、處理一
    般廢棄物者；或明知受託人非法清除、處理而仍委託。
六、公民營廢棄物處理機構負責人或相關人員、或執行機關之人
    員未處理廢棄物，開具虛偽證明。